臺灣高等法院臺南分院刑事判決　　　　　九十一年度上訴字第三七五號　　　　潛
　　　上　訴　人　臺灣雲林地方法院檢察署檢察官
　　　被　　　告　戊　○　○
　　　選任辯護人　陳　信　村
右列上訴人因被告違反毒品危害防制條例案件，不服臺灣雲林地方法院九十年度訴字
第一六九號中華民國九十一年一月三十一日第一審判決（起訴案號：臺灣雲林地方法
院檢察署八十九年度偵字第三四一三號），提起上訴，本院判決如左：
      主      文
原判決撤銷。
戊○○意圖販賣而持有第一級毒品，累犯，處有期徒刑拾年貳月，扣案之海洛因拾包
（毛重柒點陸肆公克，驗後淨重伍點零肆公克），沒收銷燬之，電子磅秤壹台、小分
裝袋拾個，沒收之；又意圖販賣而持有第二級毒品，累犯，處有期徒刑伍年貳月，
扣案之安非他命肆包（毛重伍點玖公克，驗後淨重伍壹點伍公克），沒收銷燬之，
電子磅秤壹台、小分裝袋拾個，沒收之；應執行有期徒刑拾貳年，扣案之海洛因拾
包（毛重柒點陸肆公克，驗後淨重伍點零肆公克）、安非他命肆包（毛重伍點玖公
克，驗後淨重伍壹點伍公克），沒收銷燬之，電子磅秤壹台、小分裝袋拾個，沒收
之。
      事      實
一、戊○○曾於民國（下同）八十八年間犯妨害公務罪，經臺灣嘉義地方法院判處有
    期徒刑三月確定，於八十八年十月十四日執行完畢。仍不知悔改，竟意圖販賣第
    一級毒品海洛因及第二級毒品安非他命牟利，駕駛其向友人借得之車號Ｃ五－四
    三○七號自小客車，於八十九年五月九日十五時許，至嘉義縣溪口鄉本厝村厝子
    十三號丙○○住處，搭載丙○○上車後，逕駛往嘉義市區某不詳地點，取得毒品
    海洛因十三包（毛重約十二．三公克）、安非他命二包（毛重約五十七公克）、
    販賣工具電子磅秤一台、小分裝袋三十個後，將之與吸食工具注射針筒三支、吸
    食器具一組、玻璃管二支、橡皮筋一條、小剪刀二支、美娜水一瓶、工具夾二支
    等物放置一起，均裝入黑色紙盒裡面及用透氣膠帶一捲包裝好，再置放在該車後
    座上加以持有，並欲駕車北上找買主。嗣於八十九年五月十日七時許，途經國道
    一號公路后里收費站北向處（台中縣后里鄉路段），經巡邏員警丁○○、甲○○
    路檢發現上情，並扣得海洛因十三包（毛重約十二．三公克，其中十包，為海洛
    因成分，毛重七點六四公克，驗後淨重五點零四公克，另三包，為葡萄糖成分）
    、安非他命二包（檢驗時分為四包，毛重五三點九公克，驗後淨重五一點五公克
    ）、電子磅秤一台、小分裝袋三十個、注射針筒三支、吸食器具一組、玻璃管二
    支、橡皮筋一條、小剪刀二支、美娜水一瓶、工具夾二支、黑色紙盒一個、透氣
    膠帶一捲等物。
二、案經內政部警政署國道公路警察局第三警察隊報請臺灣雲林地方法院檢察署檢察
    官偵查起訴。
      理      由
一、訊據被告戊○○矢口否認有意圖販賣而持有第一、二級毒品犯行，辯稱：伊沒有
    載丙○○到台中，扣案之物是在丙○○處拿到的，是丙○○叫伊載他至嘉義，他
    在嘉義下車後，叫伊到一處電玩店等他。當時是因伊母親在台北住院，他說要和
    伊一起去，所以才會在后里收費站被查獲云云。
二、經查：
(一)前揭被告意圖販賣而持有第一毒品海洛因及第二級安非他命之事實，業據查獲時
    同車之丙○○於八十九年五月十日下午八時四十五分警訊時證稱：戊○○於八十
    九年五月九日十六時駕駛車號Ｃ五─四三○七號自小客車搭載我時，我即發現一
    黑色紙盒放置於右前乘客座腳踏墊上，當他於嘉義市繞了很多圈，找無買主後，
    即駕車前往雲林北港找他女朋友，並將整盒物帶上樓，他上去之前給我一些安非
    他命供我於車內吸食，扣案之海洛因十三包、安非他命二包、注射針筒三支、吸
    食器具一組、玻璃管二支、電子磅一台、小分裝袋三十個、橡皮筋一條、小剪刀
    二支、美娜水一瓶、工具夾二支等物品，是駕駛戊○○的等語綦詳（見一二一四
    九號偵查卷第八頁反面、第九頁），並據查獲之警員丁○○於偵查中證稱：「（
    八十九年五月十日在國道一號公路后里收費站北向處在戊○○Ｃ五─四三○七號
    自小客車內查獲何物？）我及小隊長甲○○二位在現場，車子是戊○○駕駛，在
    駕駛座的後座上有一包東西，乘客丙○○坐在駕駛座旁，我們請他們二人下車，
    把後門打開發現後座上有一包東西，用塑膠袋包著，打開先看到一本筆記本、筆
    記本拿起來，看到有一盒紙盒子，紙盒子打開內有電子磅秤一個、海洛因十三包
    、安非他命二包、電子磅秤一台、小分裝袋三十個、注射針筒三支、吸食器具一
    組、玻璃管二支、大橡皮筋一條、小剪刀二支、美娜水一瓶、工具夾二支，透氣
    膠帶乙捲，我們有問是誰所有，他們二人都說不知道，我做戊○○、甲○○做丙○○的筆錄，他們二人互指是對方所有。」等語明確（見三四一二號偵查卷第九
    頁反面、第十頁），復有為警在被告駕駛之車號Ｃ五─四三○七號自小客車後座
    查扣之上開物品在卷足資佐證，被告不否認放置扣案之前開物品之該車號Ｃ五─
    四三○七號自小客車是其在兩天前向朋友借的（見一二一四九號偵查卷第六頁）
    ，且扣案之物品內，被告坦承盛裝之盒子是其所有（見本院卷第六十一頁），裡
    面之筆記本屬伊友人蔡思婷所有（見三四一二號偵查卷第十一頁反面、一審卷第
    二十一頁），於原審供稱：安非他命、海洛因、磅秤、分裝袋非伊所有，其餘屬
    伊所有等語（見一審卷第二十一頁），於本院供承：分裝袋、橡皮筋、夾子、美
    娜水俱屬伊有等語（見本院卷第六十頁），且扣案之物品經內政部警政署刑事警
    察局於分裝袋及筆記本封面上各採得可資比對指紋壹枚，經指紋鑑定結果，核與
    被告指紋卡之右食、左拇指指紋相符，餘證物上未發現可資比對之指紋，有內政
    部警政署刑事警察局八十九年五月二十五日局紋字第五七○指紋鑑定書在卷可稽
    （見一二一四九號偵查卷第十八至二十三頁），足認為被告所有之物無疑，又扣
    案之物品經送內政部警政署刑事警察局鑑定結果：「(一)十三包白色粉末（毛重約
    十二．三公克），其中Ｈ１至Ｈ１０十包，為海洛因成分（毛重七點六四公克，
    驗後淨重五點零四公克），其餘Ｈ１１至Ｈ１３三包，為葡萄糖成分。(二)白色結
    晶粉末四包（原二包，檢驗時分為Ｋ１至Ｋ４四包），為安非他命成分（毛重五
    三點九公克，驗後淨重五一點五公克）。(三)小分裝袋三十個，含有粉末殘跡空袋
    八只，其中Ｃ１至Ｃ７，檢出海洛因成分，Ｃ８檢出安非他命成分。(四)吸食器具
    一組，檢出安非他命成分。(五)玻璃管二支，檢出安非他命成分。(六)注射針筒三支
    ，檢出海洛因成分。」有內政部警政署刑事警察局八十九年六月二十三日刑鑑字
    第六四四八五號鑑驗通知書在卷足據（見一二一四九號偵查卷第十五至十七頁）
    ，況查獲之毒品數量，經本院質之被告：「扣案之海洛因你可吸多久？」答：「
    一個月左右」；再質以：「扣案之安非他命你可吸多久？」答：「一個多月」等
    語（見本院卷第六十一頁）。按被告乃雲林縣四湖鄉之人，駕車北上又係探望母
    親病情，且車輛亦向朋友所借，車上載有丙○○等情，被告北上之期間應不會太
    久，竟帶足供吸食一個月之毒品海洛因及安非他命，車上又載有分裝袋及電子
    磅秤等販賣工具，可見被告帶扣案之毒品海洛因及安非他命，係意圖販賣甚明
    ；本院再參酌承辦員警甲○○證稱：因當時查獲之證物及東西，數量很多，不像
    是自己吸食用的，所以認有販賣之跡象等語（見本院卷第三十九頁），以及承辦
    員警丁○○證稱：查到分裝袋及電子磅秤等販賣工具，故認為有販賣意圖等語（
    見本院卷第三十八頁），另證人丙○○亦證稱：被告當時於嘉義市繞了很多圈，
    找無買主後，即駕車前往雲林北港找其女朋友等語，益徵被告意圖販賣而持有第
    一毒品海洛因及第二級安非他命，極為明顯。
(二)被告雖否認扣案之海洛因、安非他命為其所有等語。惟扣案物品之盛裝盒子，被
    告不否認為其所有（見本院卷第六十一頁），筆記本亦承認乃其友人蔡思婷所有
    （見三四一二號偵查卷第十一頁反面、一審卷第二十一頁），被告並於原審供稱
    ：安非他命、海洛因、磅秤、分裝袋非伊所有，其餘屬伊所有等語（見一審卷第
    二十一頁），另於本院坦承：分裝袋、橡皮筋、夾子、美娜水俱屬伊所有等語（
    見本院卷第六十頁），且扣案之物品經內政部警政署刑事警察局於分裝袋及筆記
    本封面上各採得可資比對指紋壹枚，經指紋鑑定結果，核與被告指紋卡之右食、
    左拇指指紋相符，有內政部警政署刑事警察局八十九年五月二十五日局紋字第五
    七○指紋鑑定書在卷可稽（見一二一四九號偵查卷第十八至二十三頁），均足徵
    為被告所有之物。另案發時丙○○經警採取其尿液檢驗結果，均未驗出海洛因及
    安非他命陽性反應，亦有內政部警政署國道公路警察局第三警察隊九十一年四月
    十九日公警國三刑字第○○○○九一○五八○二號函附丙○○煙毒尿液檢驗成績
    書在卷可參（見本院卷第六十七至六十九頁），被告則於案發時經警採取其尿液
    檢驗結果，均驗出海洛因及安非他命陽性反應，有彰化縣衛生局煙毒尿液檢驗成
    績書在卷可參（見臺灣臺中地方法院檢察署八十九年度核退字第二一二五號偵查
    卷第十五頁），證明案發時被告有吸食海洛因、安非他命，丙○○未吸食海洛因
    、安非他命；扣案之物品，則分裝袋三十個，含粉末殘跡有八只，其中七只檢出
    海洛因成分，一只檢出安非他命成分，吸食器具一組，檢出安非他命成分，玻璃
    管二支，檢出安非他命成分，注射針筒三支，檢出海洛因成分，有內政部警政署
    刑事警察局八十九年六月二十三日刑鑑字第六四四八五號鑑驗通知書在卷足據（
    見一二一四九號偵查卷第十五至十七頁），應係被告使用之吸食毒品器具無疑，
    被告於本院僅承認分裝袋為其所有，顯係避重就輕之詞。被告郤將此等吸食工具
    與毒品海洛因、安非他命品、及販賣工具之分裝袋、電子磅秤等放置一起，甚且
    與其友人蔡思婷所有之筆記本放置一起，共同用其所有之盒子盛裝，該分裝袋及
    筆記本封面上並留有被告之指紋，然無丙○○之指紋，在在顯示扣案之物品乃被
    告所有，應屬信而有徵之事實。丙○○指稱：扣案之物品為被告所有等語，應與
    事實相符可採，被告所辯扣案之海洛因、安非他命非其所有之詞，顯係卸責之詞
    ，要不足採。
(三)丙○○縱於八十九年五月十日下午五時偵查中證稱：「（提示扣案清單，海洛因
    十三包等物，都是你的？）安非他命二包是我的，餘均不是我的」「（為何持有
    如此多之安非他命？）自己吸用，約二個月餘就吸完了，不算多」（見臺灣臺中
    地方法院檢察署八十九年度核退字第二一二五號偵查卷第九頁），核與其於上開
    警訊所述不同，而偵查中係於查獲當日（八十九年五月十日）下午五時訊問，警
    訊則於查獲當日下午八時四十五分訊問，已據丙○○於該日即八十九年五月十日
    下午八時四十五分警訊時證稱：「當我們車行經后里收費站經警攔檢發現該盒物
    品時，黃嫌（戊○○）跟我說他是獨子，叫我頂替，說是我所持有，並會替我負
    責後續事務，但我不肯，並且他女朋友的筆記本和該物放在一起，所以東西都是
    他的。」（見一二一四九號偵查卷第九頁），況丙○○於八十九年五月十日下午
    五時偵查中所述扣案之安非他命二包（鑑驗時，已分為四包）是我的，餘均不是
    我的之語，亦核與上開事證不符，是丙○○於偵查中之所述，核非真實，不足採
    為扣案之安非他命，為非被告所有之有利證據。
(四)另被告於本院舉出證人乙○○證稱：有與被告去找丙○○，．．有聽到丙○○要
    被告替他扛下，說以後被告打官司，他會幫他，那是九十年七月中旬或七月初之
    事。」（見本院卷第八十頁），然扣案之物為被告所有，詳如前述，且丙○○於
    案發第一次訊問（臺灣臺中地方法院檢察署偵查中），僅承認「其中安非他命二
    包是我的，餘均不是我的」，再於嗣後之警訊，則全部否認扣案之物為其所有，
    更於警訊時供稱：「戊○○跟我說他是獨子，叫我頂替，說是我所持有，並會替
    我負責後續事務，但我不肯，並且他女朋友的筆記本和該物放在一起，所以東西
    都是他的。」（見一二一四九號偵查卷第九頁），現丙○○則已遭通緝（見其臺
    灣高等法院被告全國前案紀錄表，本院卷第三十一頁），無法傳訊到庭查證，亦
    顯見證人乙○○之證詞，要與事實不符，自難採為被告未持有扣案之海洛因、安
    非他命、分裝袋、電子磅秤等物之有利證據。
(五)綜上事證所述，被告辯稱：扣案之物非其所有等語，純係卸責之詞，不足採信。
    被告意圖販賣而持有第一毒品海洛因及第二級安非他命犯行，應堪認定。
三、核被告所為，係犯毒品危害防制條例第五條第一項之意圖販賣而持有第一級毒品
    罪及同條第二項之意圖販賣而持有第二級毒品罪。所犯二罪間，犯意各別，罪名
    互異，應予分論併罰。被告曾於八十八年間犯妨害公務罪，經臺灣嘉義地方法院
    判處有期徒刑三月確定，於八十八年十月十四日執行完畢。有臺灣高等法院被告
    全國前案紀錄表在卷可憑，五年內再犯有期徒刑以上之本罪，為累犯，應依刑法
    第四十七條加重其刑。原審未予詳察，遽論被告犯罪不能證明，而為無罪判決之
    諭知，洵有違誤。公訴人上訴意旨，執以指摘原判決不當，為有理由，自應由本
    院撤銷改判之。爰審酌被告素行、犯罪方法、手段、所生之危害及犯罪後之態度
    等一切情狀，量處意圖販賣而持有第一級毒品有期徒刑十年二月；量處意圖販賣
    而持有第二級毒品有期徒刑五年二月；並定應執行刑為有期徒刑十二年，以資懲
    儆。扣案之海洛因拾包（毛重柒點陸肆公克，驗後淨重伍點零肆公克）、安非他
    命肆包（毛重伍點玖公克，驗後淨重伍壹點伍公克），俱屬毒品，依毒品危害
    防制條例第十八條第一項前段沒收銷燬之；扣案之電子磅秤壹台、小分裝袋拾
    個，為供犯罪所用之物，應依毒品危害防制條例第十九條第一項規定宣告沒收。
    至其餘之扣案物，則為吸食之所用之物品，尚非屬本件意圖販賣所用之物，故不
    予諭知沒收。
四、據上論斷，應依刑事訴訟法第三百六十九條第一項前段、第三百六十四條、第二
    百九十九條第一項前段，毒品危害防制條例第五條第一項、第二項、第十八條第
    一項前段、第十九條第一項，刑法第十一條前段、第四十七條、第五十一條第五
    款，判決如主文。
本案經檢察官林炎昇到庭執行職務。
中  華  民  國      九十一      年        六        月      十  九      日
                                臺灣高等法院臺南分院刑事第一庭
                                    審判長法官  茆    臺    雲
                              法官  李    文    福
                                          法官  蔡    長    林
右正本證明與原本無異。
如不服本判決，應於判決送達後十日內向本院提出上訴狀，其未敘述理由者並應於提
出上訴狀後十日內向本院補提理由書（應附繕本）。
                                    法院書記官  李    培    薇
中  華  民  國      九十一      年        六        月      二  十      日
附錄本案論罪科刑法條全文：
毒品危害防制條例第五條第一項、第二項：
  意圖販賣而持有第一級毒品者，處無期徒刑或十年以上有期徒刑，得併科新台幣七
百萬元以下罰金。
  意圖販賣而持有第二級毒品者，處五年以上有期徒刑，得併科新台幣五百萬元以下
罰金。
